臺灣桃園地方法院交通事件裁定　　　　　　　　　　九十三年度交聲字第三三一號
　　原處罰機關　交通部公路總局新竹監理所中壢監理站
　　異　議　人
　　即受處分人　甲○○　男　二.
　　代　理　人　陳錦川律師
右列受處分人因違反道路交通管理處罰條例案件，對於交通部公路總局新竹區監理所
中壢監理站民國九十三年六月七日所為之裁決（壢監裁字第駕裁五三－Ｄ一Ａ一三六
二七四號裁決書）聲明異議，本院裁定如左：
    主  文
原處分關於肇事致人受傷逃逸部分撤銷。
甲○○汽車駕駛人，駕駛汽車肇事致人受傷而逃逸，吊銷駕駛執照。
    理  由
一、按發生道路交通事故，駕駛人應迅對受傷者予以救護，保持現場完整，並儘速報
    告警察機關。道路交通事故處理辦法第三條第一項定有明文。又汽車駕駛人，駕
　　駛汽車肇事致人受傷或死亡，應即採取救護或其他必要措施，並向警察機關報告
　  ，不得駛離；違者吊扣其駕照三個月至六個月；逃逸者吊銷駕駛執照。道路交通
    管理處罰條例第六十二條第一項亦設有明文規定。
二、本件異議人於民國九十三年六月七日零時二十分許，酒後駕駛車號四四六八─Ｆ
    Ｐ號自小客車，沿桃園縣八德市○○路由大湳往霄里方向行駛，於行經八德市○
    ○路與長興路口欲右轉長興路往中壢方向行駛時，因見前方有警員執行路檢勤務
    ，惟恐酒醉駕車為警攔停舉發，竟加速前進，適有陳學儀騎乘車號ＨＲＥ─三一
    八號機車沿長興路由中壢往八德方向之對向車道駛來，異議人閃避不及，所駕駛
    之自小客車左側前葉子板及左後視鏡擦撞陳學儀所騎乘機車之左側，陳學儀因而
    人車倒地，受有右手挫擦傷一乘一公分、左下腹挫擦傷二乘二公分、左下肢六乘
    四、四乘四公分挫擦傷，而異議人所駕駛之自小客車左前輪葉子板護欄及左後視
    鏡則因擦撞脫落於現場。詎異議人於駕車肇事致人受傷後，竟未採取救護或其他
    必要措施及向警察機關報告，反加速衝過警員路檢區而逃逸，經執勤警員記下車
    號循線查獲，並測得其呼氣酒精濃度值為每公升零點二七毫克，因而認異議人有
    「酒後駕車肇事致人受傷駛離現場逃逸經追捕酒測值0.27MG/L」，填掣桃警局交
    字第Ｄ一Ａ一三六二七四號舉發違反道路交通管理事件通知單。嗣異議人遵期到
    案陳述，經原處罰機關函請舉發機關桃園縣政府警察局八德分局查明，仍認異議
    人確有前揭違規行為，因而於九十三年六月七日以壢監裁字第駕裁五三－Ｄ一Ａ
    一三六二七四號裁決書，裁處異議人罰鍰新台幣（下同）一萬九千五百元，吊銷
    駕駛執照，終生禁考。
三、聲明異議意旨略以：道路交通管理處罰條例第三十五條第一項規定：汽車駕駛人
    ，駕駛汽車經測試檢定酒精濃度超過規定標準者，處新臺幣一萬五千元以上六萬
    元以下罰鍰，並當場移置保管其車輛及吊扣其駕駛執照一年；因而肇事致人受傷
    者，並吊扣其駕駛執照二年；致人重傷或死亡者，吊銷其駕駛執照，並不得再考
    領。其中之「吊銷其駕駛執照，並不得再考領」係指駕車肇事致人重傷或死亡者
    ，始符規定。惟本件並無被害人受重傷或死亡，原裁決書籠統引用該條項，而未
    敘明究係依同條項前段或後段，顯有未合；又同條例第六十二條第一項規定：「
    汽車駕駛人，駕駛汽車肇事致人受傷或死亡，應即採取救護或其他必要措施，並
    向警察機關報告，不得駛離；違者吊扣其駕照三個月至六個月；逃逸者吊銷駕駛
    執照。惟所謂「駛離」、「逃逸」，均以汽車駕駛人有肇事及致人受傷或死亡之
    認知始足當之。本件肇事地點桃園縣八德市○○路與長興路口，係在異議人住處
    附近，車程約五分鐘，異議人當日喝了不少酒，精神耗弱不濟，喪失常人之注意
    力，並不知於肇事地點有發生車禍，而仍開車返家睡覺，尚難謂有逃逸之行為，
    原裁決書援引道路交通管理處罰條例第六十二條第一項裁處，亦有未合，為此聲
    明異議。
四、按依違反道路交通管理事件統一裁罰基準及處理細則第二十六條第一項第五款規
    定，舉發汽車駕駛人違反本條例第三十五條道路交通管理事年，應移送行為地處
    罰機關處理。本件行為地即桃園縣八德市，其處罰機關依行政區域劃分雖原屬新
    竹監理所桃園監理站，惟本件異議人於九十三年六月七日收受違規通知單後，於
    同日即至中壢監理站繳納罰鍰，因不服裁決欲聲明異議，中壢監理站遂於當日製
    發裁決書由異議人收受，並將全案移由桃園監理站處理，其裁決之機關雖與行政
    區域劃分之規則不符，惟中壢監理站仍屬異議人駕籍地之處罰機關，依同細則第
    二十六條第一項規定，中壢監理站非無裁處之權限，因之，本件處罰機關為中壢
    監理站。又異議人因本件違反道路交通管理事件，原處罰機關係分別援引道路交
    通管理處罰條例第三十五條第一項第一款、第六十二條第一項，以異議人駕駛車
    輛有酒精濃度超過規定標準及肇事致人受傷而逃逸，分別裁處一萬九千五百元及
    吊銷駕駛執照，終生禁考。茲異議人對於違反第三十五條第一項第一款部分，於
    本院審理時表示干服並未聲明異議，則本件異議範圍僅及於第六十二條第一項肇
    事致人受傷而逃逸部分，先予敘明。
五、經查異議人於九十三年六月七日零時二十分許，酒後駕駛車號四四六八─ＦＰ號
    自小客車，沿桃園縣八德市○○路由大湳往霄里方向行駛，於行經八德市○○路
    與長興路口欲右轉長興路往中壢方向行駛時，因見前方有警員執行路檢勤務，惟
    恐酒醉駕車為警攔停舉發，而加速前進之事實，業據異議人於警詢時供承在卷（
    見臺灣桃園地方法院檢察署九十三年度偵字第一０七九八號卷），異議人雖辯稱
    因當時酒醉喪失常人之注意能力，並不知有發生車禍云云。然查：異議人為警查
    獲後，經警施以酒精濃度測試結果，其呼氣酒精濃度為每公升零點二七有毫克，
    有酒精濃度測試紙一份在卷可稽（見同上偵卷），而依交通部運輸研究所酒醉駕
    車對駕駛行為之分析研究，呼氣酒精濃度為每公升零點二五毫克至零點四毫克，
    其精神狀態為會感覺陶醉感、複雜技巧障礙、駕駛能力變壞、多話、感覺障礙、
    視覺及反應靈敏性減弱等，異議人為警查獲後經測試呼氣酒精濃度為每公升零點
    二七，雖有上開影響駕駛能力之行為，但尚不至於完全喪失其注意能力。又查異
    議人於車禍發生當時係以高速駛入肇事現場路口，於碰撞被害人陳學儀所騎乘之
    機車後，並未停車檢視陳學儀傷勢，反加速駛離現場等情，已據被害人陳學儀於
    警詢時證述在卷，並有桃園縣政府警察局八德分局九十三年七月六日德警分交字
    第０九三三００三一四四號函一份存卷可稽。而異議人所駕駛之自小客車係左側
    前葉子板護欄及左後視鏡擦撞陳學儀所騎乘機車之左側，其左前輪葉子板及左後
    視鏡甚而脫落於現場乙節，已據異議人於警詢時供承在卷，並有道路交通事故調
    查表現場圖及現場照片可稽，已據本院調閱上開偵查案卷審閱屬實，足徵兩車當
    時擦撞力量之大，異議人當時既係坐於駕駛座駕車，其辯稱不知有發生擦撞，孰
    能置信。又被害人陳學儀因本件車禍受有右手挫擦傷一乘一公分、左下腹挫擦傷
    二乘二公分、左下肢六乘四、四乘四公分挫擦傷，亦有診斷證明書附於前開偵查
    案卷可稽，異議人駕車肇事致人受傷而逃逸，事證明確，所辯不知云云，委屬卸
    責之詞，不足採信。
六、按發生道路交通事故，駕駛人應迅對受傷者予以救護，保持現場完整，並儘速報
    告警察機關。道路交通事故處理辦法第三條第一項定有明文。又汽車駕駛人，駕
　　駛汽車肇事致人受傷或死亡，應即採取救護或其他必要措施，並向警察機關報告
　  ，不得駛離；違者吊扣其駕照三個月至六個月；逃逸者吊銷駕駛執照。道路交通
    管理處罰條例第六十二條第一項亦設有明文規定。異議人駕車肇事致人受傷而逃
    逸，自應依道路交通管理處罰條例第六十二條第一項處罰。原處罰機關就此部分
    對異議人處以吊銷駕駛執照部分雖無違誤，惟附加法律規定所無之「終生禁考」
    ，於法尚有未合，顯係將同條例第三十五條第一項後段「致人重傷或死亡者，吊
    銷其駕駛執照，並不得再考領」之規定，誤為裁處。異議人否認肇事逃逸聲明異
    議，雖無理由，惟原處分關於此部分既有上開可議之處，即屬無法維持，應由本
    院撤銷原處分經聲明異議部分，並自為裁定。
據上論斷，應依道路交通管理處罰條例第八十七條第二項，道路交通案件處理辦法第
二十條前段，裁定如主文。
中      華        民        國    九十三    年    九      月    八　    日
                                          臺灣桃園地方法院交通法庭
                                              法  官  黃  斯  偉
右正本證明與原本無異。
如不服本裁定，應於送達後五日內，向本院提出抗告狀。
                                              書記官  李  珈  慧
中      華        民        國    九十三    年    九      月    八　    日
